ACORDAO-COMPLETO-2347026

ACÓRDÃO 2485/2019 ATA 10/2019 - SEGUNDA CÂMARA

VISTOS, relatados e discutidos estes autos em que se apreciam os atos de concessão de aposentadoria de Francisco Jose Costa Eleuterio, Francisco Martins Ferreira Filho, Francisco Parente Brandao, Francisco Ridalvo Rocha, Inez Girlande Ildefonso Teixeira, Jose Italo da Silveira, Jodias Sampaio Cavalcante, Jose Alves de Macedo, Maria das Merces Batista, Maria de Lourdes Caltabiano Magalhaes, ex-servidores vinculados ao Núcleo Estadual do Ministério da Saúde no Estado do Ceará.
ACORDAM os ministros do Tribunal de Contas da União, reunidos em Sessão da Segunda Câmara, ante as razões expostas pelo relator e com fundamento no art. 71, inciso III, da Constituição Federal, c/c arts. 1º, inciso V, e 39, inciso II da Lei 8.443/1992, e art. 260 do Regimento Interno, em:
9.1. considerar ilegal e recusar o registro do ato de concessão de aposentadoria de Inez Girlande Ildefonso Teixeira;
9.2. considerar legais e conceder os registros dos atos de concessão de aposentadoria de Francisco Jose Costa Eleuterio, Francisco Martins Ferreira Filho, Francisco Parente Brandao, Francisco Ridalvo Rocha, Jose Italo da Silveira, Jodias Sampaio Cavalcante, Jose Alves de Macedo, Maria das Merces Batista, Maria de Lourdes Caltabiano Magalhaes;
9.3. dispensar a devolução dos valores indevidamente recebidos por Inez Girlande Ildefonso Teixeira até a data de ciência pelo Núcleo Estadual do Ministério da Saúde no Estado do Ceará desta deliberação, com fundamento no Enunciado de Súmula 106 da jurisprudência do TCU;
9.4. determinar ao Núcleo Estadual do Ministério da Saúde no Estado do Ceará que:
9.4.1. faça cessar o pagamentos decorrentes do ato considerado ilegal, comunicando ao TCU, no prazo de quinze dias, as providências adotadas, nos termos dos arts. 262, caput, do Regimento Interno do TCU, 8º, caput, da Resolução TCU 206/2007 e 15, caput, da Instrução Normativa TCU 55/2007;
9.4.2. emita novo ato para a interessada Inez Girlande Ildefonso Teixeira, livre da irregularidade apontada, submetendo-o ao TCU pelo Sistema de Atos de Pessoal (e-Pessoal) , no prazo de trinta dias, nos termos dos arts. 262, § 2º, do Regimento Interno do TCU e 15, § 1º, da Instrução Normativa TCU 55/2007;
9.4.3. informe aos interessados o teor deste acórdão, encaminhando ao TCU, no prazo de 30 (trinta) dias, comprovante da data de ciência pelos interessados, nos termos do art. 4º, § 3º, da Resolução TCU 170/2004, alertando-os de que o não provimento de eventuais recursos não os exime da devolução de valores indevidamente recebidos após a ciência do presente acórdão;
9.5. dar ciência desta deliberação ao Núcleo Estadual do Ministério da Saúde no Estado do Ceará e aos interessados.

Atos de concessão de aposentadoria de ex-servidores vinculados ao Núcleo Estadual do Ministério da Saúde no Estado do Ceará.

Segunda Câmara

3. Interessados/Responsáveis:
3.1. Interessados: Francisco Jose Costa Eleuterio (XXX.189.843-XX); Francisco Martins Ferreira Filho (XXX.172.703-XX); Francisco Parente Brandao (XXX.704.301-XX); Francisco Ridalvo Rocha (XXX.563.093-XX); Inez Girlande Ildefonso Teixeira (XXX.692.053-XX); Jose Italo da Silveira (XXX.868.103-XX); Josias Sampaio Cavalcante (XXX.366.673-XX); João Alves de Macedo (XXX.480.873-XX); Maria das Merces Batista (XXX.945.603-XX); Maria de Lourdes Caltabiano Magalhaes (XXX.200.388-XX).

13.1. Ministros presentes: Aroldo Cedraz (na Presidência), Augusto Nardes (Relator) e Raimundo Carreiro.
13.2. Ministro-Substituto convocado: Augusto Sherman Cavalcanti.
13.3. Ministro-Substituto presente: André Luís de Carvalho.

AUGUSTO NARDES

Trata-se de processo com atos de aposentadoria de ex-servidores do Núcleo Estadual do Ministério da Saúde no Estado do Ceará, submetido a esta E. Corte para exame de legalidade.
2.	O parecer do Controle Interno é pela legalidade dos atos.
3.	Divergindo parcialmente, o representante do Ministério Público junto ao TCU manifestou-se (peça 15) pela ilegalidade da aposentadoria de Inez Girlande Ildefonso Teixeira, devido a recebimento dos valores da rubrica de GATS em percentual superior ao que faz jus, e pela legalidade dos demais atos em exame, parecer  que transcrevo com ajustes de forma que julgo pertinentes:
“Trata-se de concessões de aposentadoria a dez servidores do Núcleo Estadual do Ministério da Saúde no Estado do Ceará.
A Secretaria de Fiscalização de Pessoal manifestou-se pela legalidade dos atos, após análise realizada com o emprego de críticas automáticas.
A Controladoria Regional da União no Estado do Ceará, na qualidade de órgão de controle interno, ao apreciar a aposentadoria de Inez Girlande Ildefonso Teixeira (peça 5) , concluiu pela legalidade da concessão.
O órgão de controle, contudo, observou que os valores da rubrica de GATS estão sendo deferidos em percentual superior ao que faz jus a servidora, de acordo com os seguintes esclarecimentos:
 (...) ressalvando, contudo, a percepção do adicional tempo de serviço em valor superior (20%) , ao informado no mapa (19%) , e ao registrado no formulário SISAC, campo tempo de serviço para GATS (19%) , uma vez que no cálculo do Adicional do Tempo de Serviço não foram deduzidos os 365 dias de licença para tratar de interesse particular, período de 01/07/1982 a 30/06/1983, em desacordo, portanto, com o disposto no item 7 da Nota Técnica CGNOR/DENOP/SRH/MP n° 10/2011, 06/01/2011, de que o período de licença para tratar de interesse particular não é computado para nenhum fim, salvo se houver contribuição à Previdência Social, quando poderá ser considerado para fins de aposentadoria.
O valor da vantagem, indicada no ato, é de R$ 429,04, que corresponde a 20% do vencimento básico, de R$ 2.145,23. Tais valores podem ser ratificados, a partir das fichas financeiras obtidas em consulta do Portal do Siapenet (peça 14) .
Tendo em vista o pagamento a maior da GATS em favor de Inez Girlande Ildefonso Teixeira, em face dos argumentos aduzidos pelo controle interno, a aposentadoria da servidora deve ser considerada ilegal por esta Corte de Contas.
O ato em análise ingressou neste Tribunal em 13.3.2018, de modo que pode ser apreciado sem a necessidade de prévia oitiva da interessada, nos termos do Acórdão 587/2011-TCU-Plenário.
Ante o exposto, o Ministério Público de Contas manifesta-se pela ilegalidade da aposentadoria em favor de Inez Girlande Ildefonso Teixeira, esclarecendo à origem que o ato poderá prosperar desde que escoimado da irregularidade observada nos proventos, e aquiesce à proposta oferecida nos autos pela Sefip, quanto aos demais atos em exame.”
	É o relatório.

não há

Procurador Júlio Marcelo de Oliveira.

PESSOAL. APOSENTADORIA. VANTAGEM INDEVIDA NA COMPOSIÇÃO DOS PROVENTOS. ILEGALIDADE DE UM ATO. AUSÊNCIA DA VANTAGEM EM ALGUNS ATOS EM EXAME. LEGALIDADE DOS DEMAIS ATOS. DETERMINAÇÕES.

APOSENTADORIA (APOS)

Secretaria de Fiscalização de Pessoal (SEFIP).

Trata-se do exame de atos de concessão de aposentadoria de ex-servidores vinculados ao Núcleo Estadual do Ministério da Saúde no Estado do Ceará, encaminhados para apreciação por meio do Sistema Sisac, de acordo com o art. 71, inciso III, da Constituição Federal.
2.	 A instrução da unidade técnica é no sentido de considerar legais e determinar o registro dos atos integrantes do presente processo.
3.   	Entretanto, da análise do ato de Inez Girlande Ildefonso Teixeira é possível observar que houve ressalva no parecer do Controle Interno sobre a percepção do adicional de tempo de serviço em valor superior ao informado no mapa e ao registrado no próprio formulário SISAC. Alega-se que no cálculo do Adicional do Tempo de Serviço não foram deduzidos os 365 dias de licença para tratar de interesse particular usufruída no período de 01/07/1982 a 30/06/1983.
4.     	  O Ministério Público manifestou-se (peça 15) pela ilegalidade da aposentadoria em favor de Inez Girlande Ildefonso Teixeira, devido ao recebimento dos valores da rubrica de GATS em percentual superior ao que faz jus, e pela legalidade dos demais atos em exame.
5.	Alegou, ainda, que o ato poderá prosperar desde que escoimado da irregularidade observada nos proventos.
6.     	Data máxima vênia à instrução da unidade técnica, considero ilegal o ato de aposentadoria de Inez Girlande Ildefonso Teixeira, com a consequente recusa de seu registro e aquiesço à proposta de legalidade quanto aos demais atos. 
	Dessa forma, acolhendo o parecer do Ministério Público, cujos fundamentos incorporo como razões de decidir, VOTO no sentido de que o Tribunal aprove o Acórdão que ora submeto à deliberação deste Colegiado.
TCU, Sala das Sessões Ministro Luciano Brandão Alves de Souza, em 9 de abril de 2019.
Ministro JOÃO AUGUSTO RIBEIRO NARDES 
Relator